【裁判字號】    99,上易,321
【裁判日期】    990531
【裁判案由】    詐欺
【裁判全文】
臺灣高等法院高雄分院刑事判決         99年度上易字第321號
上  訴  人
即  被  告  乙○○
上列上訴人因詐欺案件，不服臺灣屏東地方法院98年度易字第11
64號中華民國99年2 月12日第一審判決（起訴案號：臺灣屏東地
方法院檢察署98年度偵字第4552、5489號），提起上訴，本院判
決如下：
    主  文
上訴駁回。
乙○○緩刑貳年，並向國庫支付新臺幣壹萬元。
    事  實
一、乙○○明知國內社會上層出不窮之詐騙集團或不法份子為掩
    飾其不法行徑，避免執法人員之追查，經常利用他人之存款
    帳戶掩人耳目，可預見如將自己於金融機構所設立帳戶之存
    摺、提款卡、密碼等物交予不認識之人，可能幫助他人從事
    財產犯罪，竟以縱有人持其存款帳戶作為詐騙之犯罪工具，
    亦不違其本意之幫助詐欺犯意，於民國98年5 月12日至20日
    間某日將其所有之中華郵政股份有限公司琉球郵局帳戶（帳
    號：000-00000000000 ）之提款卡及密碼，交付與某姓名年
    籍不詳之詐騙集團成年成員使用，該詐欺集團成員旋即意圖
    為自己不法之所有，於98年5 月20日晚上10時許，撥打甲○
    ○電話，自稱為網路購物台服務人員，向甲○○佯稱把交易
    紀錄誤植成分期付款，必須依指示操作更正手續云云，使甲
    ○○陷於錯誤，而於同(20)日晚上10時57分許，至設於台北
    縣中和市○○路1196號全家便利超商之國泰世華銀行ATM 自
    動櫃員機，依詐欺集團成員之指示操作，致將新台幣（下同
    ）29,988元匯入乙○○上開郵局帳戶內，再由詐騙集團成員
    將該詐得之款項提領一空。嗣甲○○發覺有異，報警處理，
    始悉上情。
二、案經屏東縣政府警察局東港分局及高雄縣政府警察局岡山分
    局報請臺灣屏東地方法院檢察署檢察官偵查起訴。
    理  由
一、按被告以外之人於審判外之陳述，雖不符前四條之規定，而
    經當事人於審判程序同意作為證據，法院審酌該言詞陳述或
    書面陳述作成時之情況，認為適當者，亦得為證據。當事人
    、代理人或辯護人於法院調查證據時，知有第159條第1項不
    得為證據之情形，而未於言詞辯論終結前聲明異議者，視為
    有前項之同意，刑事訴訟法第159 條之5 定有明文。本件證
    人甲○○之警詢筆錄，被告及檢察官均同意作為證據，並對
    之捨棄對質詰問權，而上開陳述均係依法取得，且當時並無
    外在壓力、人情干擾等情事，均屬出於證人任意性之陳述，
    是其於警詢所為陳述，有證據能力。
二、訊據上訴人即被告乙○○對甲○○遭人詐騙等情，固不否認
    ，惟矢口否認有何幫助詐欺犯行，辯稱：我的存摺一直都在
    身邊，未將上開帳戶之提款卡及密碼提供他人或詐欺集團，
    我於98年5 月12日最後一次領了200 元後，於同年月21日才
    發現提款卡不見，我之前曾將提款卡密碼寫上紙上，放在我
    的郵局提款卡的套子內，我不知詐欺集團為何會使用我的帳
    戶詐騙云云。經查：
  (一)被告上開中華郵政股份有限公司琉球郵局帳戶( 帳號：000-
    00000000000)之帳戶係由被告本人所申設之事實，業據被告
    自承在卷，復有中華郵政股份有限公司屏東郵局98年6 月9
    日屏營字第0985001427號函附之開戶人資料、存簿交易明細
    等影本在卷可參（見警1 卷第10-12 頁）。又證人即被害人
    甲○○因事實欄所示之事由而匯款29,988元至被告所有之上
    開帳戶乙情，亦據甲○○的警詢時指訴綦詳，並有甲○○提
    出之交易明細表影本1 紙（見警1 卷第9 頁）附卷可考；此
    外尚有被告上開郵局帳戶客戶歷史交易清單及存簿影本各1
    份在卷可佐（見警1 卷第12頁、偵卷8-9 頁) ，堪認證人甲
    ○○確遭詐騙集團成員詐騙而匯款至被告所有之上開郵局帳
    戶無誤。復由被告上開郵局帳戶之客戶歷史交易清單明細表
    所示，證人甲○○匯款後，旋即遭人以提款卡跨行提款之方
    式提領一空，顯見被告上開帳戶確係由該詐騙集團使用，作
    為該集團詐欺匯款之管道灼然。
  (二)被告雖以上開情詞置辯，惟查：
  1.被告上開帳戶因金融卡遭鎖卡重設密碼，於97年8 月13日向
    郵局申辦重設金融卡密碼之事實，有中華郵政股份有限公司
    屏東郵局98年8 月5 日屏營字第0985002047號函附之金融卡
    申請書影本一紙、98年9 月1 日屏營字第0985002279號函1
    份在卷可按，此部分之事實，固堪認定。惟金融帳戶攸關個
    人信用、財產狀況，若將帳戶提款卡及密碼隨意交給姓名年
    籍不詳之人，易淪為詐欺集團之人頭帳戶，業經報章媒體大
    幅報導，被告應知之甚詳。又被告於檢察官偵訊中陳稱其提
    款卡密碼為00000000號，係以其出生年月日編碼，從未改變
    ，密碼重設後尚提領十餘次，而且遺失前數日即提款一次，
    且被告國中畢業後又高中肄業1 年等語（偵卷第6-7 頁），
    被告受有相當之教育，且以上開密碼提款十餘次，不可能連
    自己生日都會遺忘，而需將密碼寫在紙上，和提款卡放在郵
    局提款卡套子裡面，被告所辯，顯不合理。
  2.再者，詐欺集團為確保其詐欺之犯罪所得，其所使用供被害
    人匯入款項之帳戶，必定是其能掌控之帳戶，以確保其能順
    利提領受詐欺者匯入之款項，豈有可能以詐騙、撿拾或竊取
    之方式取得提款卡，而使其花費心力詐騙所得款項，陷於隨
    時可能為原用戶申請掛失止付而無法取得之危險。從而本件
    果如被告所辯係提款卡遺失遭人冒用，詐騙集團根本無法知
    悉帳戶所有人何時會辦理掛失，則被害人之款項是否可順利
    提領，無法預知，詐欺集團成員不可能冒此風險，是被告上
    開所辯顯與常理不符，而無可採。
  3.被告於高雄縣政府警察局岡山分局壽天派出所警詢時供稱：
    我到大仁郵局辦理要用金融卡提領現金，發現金融卡遺失，
    即立刻打電話至郵局掛失，郵局人員跟我說我的帳戶已變警
    示帳戶，要我到警察局報案等語（見警2 卷第2 頁）。其於
    屏東縣政府警察局東港分局詢問時改稱：我是在98年5 月21
    日要用到提款卡才發現提款卡遺失，我先到郵局掛失再到警
    察局報案，警方就告訴我，說我的帳戶為警示帳戶，我是要
    付機車強制險身上現金不夠，在98年5 月20日向我朋友借錢
    ，我朋友於98年5 月21日要匯錢給我，我要拿郵局的局號及
    帳號給我的朋友，當我拿提款卡時，才發現提款卡不見了等
    語（見警1 卷第4 頁）。於檢察官偵查中改稱：提款卡與密
    碼一起遺失，存簿在我身上，我在5 月12日要去鳳山三民郵
    局提款時，發現提款卡不見了，我在5 月21日下午1 點去警
    察局報案，報案時，他們告訴我的帳戶已經成為警示帳戶，
    …，我卡片丟掉時有去報案，但警察沒有開立報案三聯單給
    我等語（見偵1 卷第6-7 頁）。被告就何時、何地、如何發
    現其金融卡遺失、有無前往警察機關報案等情節所述不一，
    已難信為真實。況被告於檢察官偵訊及原審審理中均供稱最
    後一次提款是98年5 月12日，領了200 元（見原審卷第13頁
    、偵1 卷第26頁），而被告於98年5 月12日提領200 元後，
    其帳戶僅剩49元，並有上開帳戶之交易明細表在卷可按，是
    被告於98年5 月12日提款後，餘額49元已無從再以金融卡提
    款，是其上開辯稱：於98年5 月21日要用金融卡提款時，始
    發現金融卡遺失云云，顯與事實不符，顯不足採信。
  (三)綜上所述，被告前開辯解，違背經驗法則，顯係迂迴矯飾之
    詞，不足採信，被告上開郵局帳戶之金融卡及密碼等資料並
    非遺失，而應係被告交付予詐騙集團成員無誤。又被告隨意
    將帳戶提款卡及密碼交給他人使用，應可預見前開帳戶易用
    於不法用途，仍將提款卡及密碼交付，應有幫助詐欺之不確
    定故意甚明。是本件事證明確，被告犯行可以認定，自應依
    法論科。
三、按刑法上之幫助犯，係對於犯罪與正犯有共同之認識，而以
    幫助之意思，對於正犯資以助力，未參與實施犯罪之行為者
    而言，最高法院75年度臺上字第1509號及88年度臺上字第12
    70號判決意旨可資參照。查被告基於幫助之犯意，提供上開
    郵局之帳戶資料予詐騙集團成員，並供作詐騙被害人甲○○
    使用，僅係參與犯罪構成要件以外之行為，在無證據證明被
    告係以正犯而非以幫助犯之犯意參與或被告有參與詐騙被害
    人或領取被害人匯入之款項等詐欺取財之犯罪構成要件之行
    為之情形下，應認其所為係幫助犯而非正犯之行為。核被告
    所為，係犯刑法第30條第1 項前段、第339 條第1 項之幫助
    詐欺取財罪，並依刑法第30條第2 項之規定，按正犯之刑減
    輕之。
四、原判決認被告罪證明確，因而適用刑法第30條第1 項前段、
    第2 項、第339 條第1 項、刑法第41條第1 項前段，刑法施
    行法第1 條之1 規定，審酌被告前無犯罪前科，有臺灣高等
    法院被告前案紀錄表1 份在卷可按，素行尚佳，提供其帳戶
    資料供詐騙集團成員使用，助長詐騙集團財產犯罪之風氣，
    致被害人受騙而匯款，實為當今社會層出不窮之詐財事件所
    以發生之根源，造成社會互信受損，且亦因被告提供其郵局
    帳戶資料，致執法人員難以追查該詐騙集團之真實身分，造
    成被害人損失非輕等一切情狀，量處處拘役50日，並諭知如
    易科罰金，以新臺幣1 千元折算1 日。經核原判決認事用法
    ，尚無不合，量刑亦屬允當。被告上訴意旨，否認犯罪，指
    摘原判決不當，為無理由，應予駁回。
五、查被告未曾受有刑徒刑以上刑之宣告，有台灣高等法院被告
    全國前案紀錄表各一份附卷可稽，顯見其素行尚佳，其因一
    時失罹，致罹刑章，相信經此次偵查、審判程序後，當知所
    警惕，而無再犯之虞，且被告於本院審理中已與被害人達成
    和解，並已支付3 萬元完畢，有和解書及電話查詢表在卷可
    憑（見本院卷31-32 頁），被告經此論罪科刑之教訓，當知
    警惕，應無再犯之虞，本院認其所宣告之刑，以暫不執行為
    適當，爰依刑法第74條第1 項第1 款規定宣告緩刑2 年，並
    依同條第2 項第4 款規定，命被告向國庫支付1 萬元，以啟
    自新。
據上論斷，應依刑事訴訟法第368 條，刑法第74條第1 項第1 款
、第2 項第4 款，判決如主文。
本案經檢察官許月雲到庭執行職務。
中    華    民    國    99    年    5     月    31    日
                  刑事第一庭    審判長法  官  周賢銳
                                      法  官  徐美麗
                                      法  官  施柏宏
以上正本證明與原本無異。
不得上訴。
中    華    民    國    99    年    6     月    1     日
                                      書記官  魏文常
附錄本件判決論罪科刑法條：
刑法第339 條第1 項
意圖為自己或第三人不法之所有，以詐術使人將本人或第三人之
物交付者，處5 年以下有期徒刑、拘役或科或併科1 千元以下罰
金。

司法院資訊處製作；財團法人民間司法改革基金會備份。
